臺灣高等法院花蓮分院民事判決　　　　　　　　　　 　九十年度上字第一三三號
　　　上　訴　人　全益營造有限公司
　　　法定代理人　乙○○
　　　訴訟代理人　張秉正律師
　　　被 上 訴人　台灣水泥股份有限公司
　　　法定代理人　丁○○
　　　訴訟代理人　甲○○
　　　　　　　　　丙○○
右當事人間請求給付價金事件，上訴人對於中華民國九十年八月十七日臺灣花蓮地方
法院九十年度訴字第一八九號第一審判決，提起上訴，本院判決如左：
      主    文
原判決關於命上訴人給付超過新臺幣捌拾捌萬仟肆佰零貳元及自民國八十九年十二
月一日起至清償日止按年息百分之五計算之利息部分，及訴訟費用之裁判均廢棄。
右開廢棄部分，被上訴人在第一審之訴駁回。
其餘上訴駁回。
第一、二審訴訟費用由上訴人負擔。
      事    實
甲、上訴人方面：
一、聲明：
（一）原判決廢棄。
（二）右開廢棄部分，被上訴人在第一審之訴駁回。
（三）第一、二審訴訟費用由被上訴人負擔。
二、陳述：除與原判決記載相同者，予以引用外，補稱：
（一）於原審時，上訴人對於印文雖不否認，惟亦同時抗辯訴外人邱萬陣有越權之行
　　　為，其所為之行為，效力不及於上訴人，原審法院捨此不查，容有未洽。尤其
　　　，參諸被上訴人亦於存証信函中自承係上訴人之下包商邱萬陣在砂石公司廠房
　　　新建工程，簽發支票新台幣（下同）八十八萬三千四百零二元予被上訴人而未
　　　兌現等情，若非邱萬陣與被上訴人交易，被上訴人焉能收受其票據。又參諸被
　　　上訴人之送貨單，其內容甚為徵顯者，其客戶為邱萬陣，而非上訴人，否則，
　　　豈有由邱萬陣收貨之理。
（二）參酌被上訴人所提出之證物顯示貨物金額僅四十四萬四千一百四十元，殊不知
　　　為何會有八十八萬元之貨款存在，亦須調查。此外，據查，邱萬陣已給付十三
　　　萬元之貨款予被上訴人，何以未扣除。又邱萬陣之房屋業已為被上訴人所查封
　　　，即可證明邱萬陣確係債務人。
三、證據：除援用在第一審所提之證據外，另提出預拌混凝土訂貨合約影本一份、送
    貨單影本三紙、被上訴人之支付命令聲請狀一份、統一發票影本三紙，及聲請傳
    訊證人邱萬陣。
乙、被上訴人方面：
一、聲明：
（一）上訴駁回。
（二）第一、二審訴訟費用由上訴人負擔。
二、陳述：除與原判決記載相同者，予以引用外，補稱：
（一）上訴人確實承攬和順建材股份有限公司和平廠廠房之營建工程，且有領款切結
　　　書，並與被上訴人訂有預拌混凝土訂購單及合約，另外送貨單上客戶之名稱，
　　　也明確記載上訴人全益營造有限公司，出貨開立發票抬頭也是上訴人，而非邱
　　　萬陣。
（二）有關貨物之金額，請參閱訂購單或合約，其中註明係按實際送貨量計價，並非
　　　僅四十四萬四千一百四十元，而是如貨款明細表及貨款發票中所列為一百零二
　　　萬六千七百八十五元，扣除七月份兌現貨款十四萬三千三百八十三元，尚有未
　　　兌現金額八十八萬三千四百零二元。實際送貨量，請參閱送貨單，有工地負責
　　　人邱萬陣簽收為憑。至於上訴人所稱邱萬陣已給付十三萬元之貨款云云，即係
　　　指十四萬三千三百八十三元而言。又被上訴人查封訴外人邱萬陣房屋，係以其
　　　為支票債務人之票款債務而為查封。
（三）訴外人邱萬陣所為之行為，應為表見代理。
三、證據：除援用在第一審所提之證據外，另提出全益營造承攬和順建材股份有限公
    司和平廠廠房營建工程合約影本一份、全益營造有限公司領款切結書影本一份、
    預伴混凝土訂購單影本一紙、預拌混凝土送貨單影本十七紙、統一發票影本四紙
    、貨款明細表一份。
    理    由
一、本件被上訴人起訴主張：上訴人於民國（下同）八十九年七月十九日，向被上訴
    人購買預拌混凝土一批，貨款共計八十八萬三千四百零二元，約定清償期為同年
    十一月三十日，詎上訴人屆期竟不依約清償，屢經催索，仍置之不理，爰依買賣
    之法律關係請求上訴人給付上開貨款及自八十九年十一月三十日起之法定遲延利
    息等語。上訴人則以：前開混凝土係訴外人邱萬陣向被上訴人購買的，上訴人僅
    將一部工程交由邱萬陣處理，當初將公司章交給邱萬陣是為了要申請臨時水電用
    ，並未授權邱萬陣訂約，邱萬陣自行與被上訴人簽約，混凝土之簽收及支付貨款
    亦均由邱萬陣以其個人名義為之，效力不應及於上訴人等語，資為抗辯。
二、查被上訴人主張上訴人向其購買預拌混凝土，迄未支付貨款八十八萬三千四百零
    二元之事實，業據提出兩造所簽訂之預拌混凝土訂貨合約影本一紙、預拌混凝土
    訂購單影本一紙及上訴人送貨單影本、統一發票影本各三紙為證，上訴人對訂貨
    合約及訂購單上之「全益營造有限公司」及「乙○○」印文之真正並不爭執，自
    堪認被上訴人之主張為真實。
三、上訴人雖稱當初只將公司印章交給訴外人邱萬陣申請臨時水電用，並未授權邱萬
    陣訂約，係邱萬陣自己向被上訴人購買，混凝土之簽收及支付貨款亦均由邱萬陣
    以其個人名義為之等語。惟上訴人請求傳訊之證人邱萬陣已於本院證稱：全益公
    司沒有交印章給我，訂貨合約不是我簽的，我是做小包的工作，我的上游是陳金
    發先生，我是他的下包，我所作的工程是和順公司的工程，送貨單上的簽名「邱
    萬陣」是我簽的，我是有叫貨，但貨不是我訂的，陳金發有告訴我，如果貨沒有
    了，可以先向台泥叫貨，我簽發支票給台泥是幫陳金發先付款項，後來陳金發沒
    有給我錢等語；且上訴人確於八十九年七月十二日向和順建材股份有限公司承攬
    和平廠廠房營建工程，亦有上訴人所提之全益營造承攬和順建材股份有限公司和
    平廠廠房營建工程合約影本一份及統一發票影本三張在卷可稽；而上訴人亦於本
    院供陳本件工程由其承包以後轉給陳金發；足見本件係上訴人於八十九年七月十
    二日向和順建材股份有限公司承攬和平廠廠房營建工程後，為取得營建材料而於
    同年月十九日向被上訴人購買混凝土，另將承攬之工程轉由陳金發施作，陳金發
    再轉給下包邱萬陣現場施工，由邱萬陣向被上訴人叫貨，乃在訂購單及送貨單上
    簽名，並簽發支票給上訴人，再向陳金發請款。自不能因混凝土之簽收及支付貨
    款均由邱萬陣以其個人名義為之，即認定訂貨合約係邱萬陣與被上訴人所簽立，
    是上訴人所辯係邱萬陣自己向被上訴人購買云云，並不可採。
四、綜上所述，被上訴人依據買賣之法律關係，請求上訴人給付貨款，即非無據。惟
    兩造約定之清償期為八十九年十一月三十日，上訴人自八十九年十二月一日起始
    負遲延責任，從而被上訴人之請求，於八十八萬三千四百零二元及自八十九年十
    二月一日起之法定利息之範圍內為有理由，應予准許；逾此部分之請求，為無理
    由，應予駁回。原審就超過上開應准許部分，為上訴人敗訴之判決，自有未洽；
    上訴人就此部分指摘原判決不當，求予廢棄改判，為有理由。至於上開應准許部
    分，原審判命上訴人給付，核無違誤，上訴意旨，就此部分，仍執陳詞，指摘原
    判決不當，求予廢棄，為無理由，應予駁回。另關於訴訟費用之負擔，本院審酌
    上訴人勝訴之範圍微小，爰依民事訴訟法第七十九條但書之規定命由上訴人全部
    負擔。
五、本件為判決基礎之事證已臻明確，兩造其餘攻擊防禦方法，核與本件判決之結果
    不生影響，毋庸再逐一論究，並予敘明。
據上論結，本件上訴為一部有理由，一部無理由，依民事訴訟法第四百五十條、第四
百四十九條第一項、第七十九條但書，判決如主文。
中　　　華　　　民　　　國　　九十一　　年　　　三　　　月　  二十一　　日
　　　　　　　　　　　　　　　　　　 審判長法官　吳　鴻　章
　　　　　　　　　　　　　　　　　　　　　 法官　張　健　河
　　　　　　　　　　　　　　　　　　　　　 法官　林　慶　煙
右為正本係照原本作成。
本件不得上訴。
　　　　　　　　　　　　　　　　　　 法院書記官　陳　萬　山
中　　　華　　　民　　　國　　九十一　　年　　　三　　　月　  二十一　　日
